臺灣高等法院臺中分院民事裁定　　　　　 100年度抗字第17號
抗　告　人　許玲珠
相　對　人　王成發
上列抗告人與相對人間請求拆屋交地事件，抗告人對於中華民國
99年11月26日臺灣彰化地方法院99年度訴字第618號所為裁定提
起抗告，本院裁定如下：
    主  文
原裁定廢棄，發回臺灣彰化地方法院。
    理  由
一、本件抗告人於原審起訴主張坐落彰化縣秀水鄉○○段2107地
    號土地（下稱系爭2107地號土地）為抗告人與他人所共有，
    惟相對人所有門牌彰化縣秀水鄉○○村○○街5號房屋（下
    稱系爭建物）竟無權占有該土地如附圖一所示A1部分面積27
    平方公尺之土地，因本於所有權作用，請求相對人拆屋還地
    ，並求為命：相對人應將系爭2107地號土地上如附圖一所示
    A1部分面積27平方公尺之地上建物拆除，將土地交還抗告人
    及其他共有人之判決。原法院以抗告人前曾對於相對人本於
    民法第767條及第821條規定，起訴請求相對人應將坐落彰化
    縣秀水鄉○○段2107-1地號土地（下稱2107-1地號土地）上
    附圖二所示B1部分面積1平方公尺、B7部分面積17平方公尺
    ，同上段2107-18地號土地（下稱2107-18地號土地）上如附
    圖二所示B2部分面積77平方公尺、F部分面積1平方公尺，同
    上段2107-13地號土地（下稱2107-13地號土地）上如附圖二
    所示B5部分面積29平方公尺、D2部分面積1平方以尺，及同
    上段2107-17地號土地（下稱2107-17地號土地）上如附圖二
    所示F1部分面積1平方公尺之地上物拆除，將各該部分土地
    返還抗告人及其他共有人，業經原法院96年度訴字第908號
    、本院97年度上字第165號及最高法院97年度台上字第2636
    號判決抗告人勝訴確定，抗告人於本件訴訟請求相對人拆屋
    交地之範圍實為前案已判決確定之2107-18地號土地如附圖
    二所示B2部分土地及2107-13地號土地如附圖二所示B5部分
    土地之一部分，故本件應受前案確定判決既判力效力所及，
    抗告人以相同之原因事實再提起本訴，有違一事不再理原則
    ，而依民事訴訟法第249條第1項第7款規定，裁定駁回抗告
    人之訴。
二、抗告人不服，提起抗告，其抗告意旨略以：前案判決確定後
    ，抗告人曾聲請執行法院實施強制執行，惟經執行法院勘驗
    現場，並囑託彰化縣彰化地政事務所（下稱彰化地政）測量
    結果，彰化地政於98年3月10日以彰地二字第0980002873號
    函覆略稱：本所受託辦理2107-13、2107-18等地號土地拆屋
    還地事件，經現場檢查再確認時發現，該幅地籍圖內可能產
    生兩種套繪系統，本所於98年3月5日經套圖小組研商結果，
    原函送之複丈成果圖應再予調整較為恰當，故檢附調整後之
    複丈成果圖一份（即附圖三）供請參核等情。經比對後，與
    前案確定判決附具之附圖（即附圖二）差異甚大，其中相對
    人占用2107-13、2107-17、2107-18等地號土地（今已合併
    為系爭2107地號土地）部分之面積，顯與調整後之附圖三所
    示有所不同，致抗告人依據前案確定判決聲請強制執行之結
    果，造成系爭土地尚有部分為相對人所占用，此乃地政機關
    兩種套繪系統所造成之誤差，致前案確定判決與事實（現場
    ）不符，而使抗告人不能依據前案確定判決聲請對現仍遭相
    對人占用部分之土地強制執行拆屋還地，故抗告人提起本件
    拆屋交地之訴訟，並無違反民事訴訟法第249條第1項第7款
    後段之規定等語。
三、按訴訟法上所謂一事不再理之原則，乃指同一事件已有確定
    之終局判決者而言，其所謂同一事件，必同一當事人就同一
    法律關係而為同一之請求。換言之，即前後兩訴是否同一事
    件，應依（1）前後兩訴之當事人是否相同；（2）前後兩訴
    之訴訟標的是否相同；（3）前後兩訴之聲明是否相同、相
    反或可以代用等三個因素決定之。查抗告人前固曾本於土地
    所有權請求相對人應將2107-1地號土地上附圖二所示B1、B7
    部分，2107-18地號土地上如附圖二所示B2、F部分，2107-1
    3地號土地上如附圖二所示B5、D2部分，及2107-17地號土地
    上如附圖二所示F1部分土地之地上物拆除，將各該部分土地
    返還抗告人及其他共有人，並經法院判決抗告人勝訴確定，
    業據本院調取前揭各該96年度訴字第908號、97年度上字第1
    65號及97年度台上字第2636號民事卷宗查閱屬實。然上開21
    07-13、2107-17、2107-18地號土地其後已於99年3月8日與
    同上段2107-4、2107-5、2107-8～2107-12、2107-14至2107
    -16、2107-19、2107-20、2108、2108-2～2108-4、2109、
    2109-2、2109-3等地號土地合併成為系爭2107地號土地，由
    抗告人與他人共有，有土地登記謄本及異動索引附原審卷可
    稽。而抗告人嗣於本件訴訟，本於該土地所有權作用，請求
    相對人將無權占有系爭2107地號土地上如附圖所示A1部分地
    上物拆除，將土地返還抗告人及其他共有人，經本院形式上
    比對附圖一與附圖二所示各該複丈成果圖之結果，發現附圖
    一所示A1部分土地，其長度似已逾附圖二所示B2、B5 部分
    之土地，並極有可能已跨越至附圖二所示E部分及K部分土地
    ，是原裁定認為抗告人於本件訴訟所請求相對人拆屋還地之
    該A1部分，為前案確定判決所指2107-13、2107-18地號土地
    如附圖二所示各該B5、B2部分土地之一部分，亦即為前訴請
    求給付內容之一部分，而為前案確定判決效力所及云云，即
    有可議。更何況抗告人於前案判決確定後，曾聲請執行法院
    強制執行拆屋還地，惟經執行法院勘驗現場，並囑託彰化地
    政鑑測結果，發現前開2107-1、2107-13、2107-17及2107-1
    8地號土地之地籍原圖分為南、北兩種不同套繪系統，經套
    圖小組研商結果，由於該等土地位置直接牽涉到靠南邊彰水
    路邊地籍系統，故以該系統為套繪考量，而將如附圖二所示
    之複丈成果圖再予以調整，並於98年3月10日以彰地二字第
    0980002873號檢附調整後之如附圖三所示複丈成果圖予執行
    法院，有各該函文及彰化地政98年3月5日複丈業務套圖小組
    會議記錄附原審卷可查。由此可見，上開2107-1、2107-13
    、2107-17及2107-18地號土地於合併為系爭2107地號土地前
    ，其地籍原圖存在兩種不同之套繪系統，而其採用之套繪系
    統不同，所繪製之複丈成果亦會有所不同，此觀諸附圖二及
    附圖三所載繪之內容明顯存有差異即明。是附圖一之該複丈
    成果圖所採用之套繪系統究竟是否與附圖二所採行者相同？
    倘其採行之套繪系統確為相同，並其圖面所據之比例尺亦屬
    相同之情況下，附圖一所示A1部分土地究竟涵括附圖二所示
    何地號範圍之土地？此與本件訴訟抗告人所請求給付之內容
    是否為前案確定判決所包含在內，至為相關，自有待原法院
    再予調查釐清。乃原法院竟率爾以抗告人提起之本件訴訟違
    反一事不再理原則，而依民事訴訟法第249條第1項第7款規
    定裁定駁回其訴，於法顯有未當。抗告意旨指摘原裁定不當
    ，求予廢棄，為有理由。爰將原裁定廢棄，發回原法院另為
    適當之處理。
四、據上論結，本件抗告為有理由。依民事訴訟法第492條，裁
    定如主文。
中    華    民    國   100    年    3     月    31    日
                民事第四庭    審判長法  官  陳蘇宗
                                    法  官  張浴美
                                    法  官  吳美蒼
以上正本係照原本作成。
不得再抗告。
                                    書記官  高麗玲
中    華    民    國   100    年    4     月    1     日
                                                      Ｓ